【裁判字號】    99,上訴,2615
【裁判日期】    990805
【裁判案由】    毒品危害防制條例
【裁判全文】
臺灣高等法院刑事判決                99年度上訴字第2615號
上  訴  人  臺灣士林地方法院檢察署檢察官
被      告  甲○○
上列上訴人即檢察官因被告毒品危害防制條例案件，不服臺灣士
林地方法院98年度審訴字第1058號，中華民國99年6 月21日第一
審判決（起訴案號：臺灣士林地方法院檢察署98年度毒偵字第20
26號），提起上訴，本院判決如下：
    主  文
上訴駁回。
    理  由
一、按不服地方法院之第一審判決而上訴者，應向管轄第二審之
    高等法院為之。上訴書狀應敘述具體理由。上訴書狀未敘述
    上訴理由者，應於上訴期間屆滿後20日內補提理由書於原審
    法院，逾期未補提者，原審法院應定期間先命補正。第二審
    法院認為上訴書狀未敘述理由或上訴有第362 條前段之情形
    者，應以判決駁回之。但其情形可以補正而未經原審法院命
    其補正者，審判長應定期間先命補正。刑事訴訟法第361 條
    、第367 條，分別定有明文。所謂不服第一審判決之具體理
    由，必係依據卷內既有訴訟資料或提出新事證，指摘或表明
    第一審判決有何採證認事、用法或量刑等足以影響判決本旨
    之不當或違法，而構成應予撤銷之具體事由，始克當之（例
    如：依憑證據法則具體指出所採證據何以不具證據能力，或
    依憑卷證資料，明確指出所為證據證明力之判斷如何違背經
    驗、論理法則）；倘僅泛言原判決認定事實錯誤、違背法令
    、量刑失之過重或輕縱，而未依上揭意旨指出具體事由，或
    形式上雖已指出具體事由，然該事由縱使屬實，亦不足以認
    為原判決有何不當或違法者（例如：對不具有調查必要性之
    證據，法院未依聲請調查亦未說明理由，或援用證據不當，
    但除去該證據仍應為同一事實之認定），皆難謂係具體理由
    ，俾與第二審上訴制度旨在請求第二審法院撤銷、變更第一
    審不當或違法之判決，以實現個案救濟之立法目的相契合，
    並節制濫行上訴（最高法院97年度臺上字第892 號判決參照
    ）。是以上訴人之上訴書狀或補提之上訴理由書，雖有敘述
    上訴理由，惟並未具體敘述第一審判決有上述違法、不當情
    形，即與未敘述具體理由無異，其所為上訴，即不符合上訴
    之法定要件。
二、本件上訴人即檢察官不服原判決，提起上訴，上訴理由略以
    ：按犯罪行為人之品行，為科刑時應注意審酌之事項，此觀
    諸刑法第57條第5 款規定即明。經查，被告尚犯有竊盜與幫
    助詐欺等犯行，猶不知悔改，復犯本案施用第1 級、第2級
    毒品罪，足見被告品行不佳，原審判決科刑時未予斟酌，有
    不適用法則之違誤；又原審所量處之刑度顯屬過輕而未臻妥
    適，本件自宜就施用第1 級、第2 級毒品部分，分別量處有
    期徒刑1 年以上與有期徒刑8 月以上，用收懲儆之效云云。
三、經查原判決係認定：被告甲○○前因施用毒品案件，經臺灣
    臺北地方法院以95年度毒聲字第778 號裁定送觀察、勒戒後
    ，認無繼續施用毒品之傾向，於民國96年2 月5 日執行完畢
    釋放出所，並由臺灣臺北地方法院檢察署檢察官以95年度毒
    偵字第2549號為不起訴處分確定。復因持有第二級毒品案件
    ，經臺灣臺北地方法院以96年度簡字第3648號判決判處有期
    徒刑3 月確定，於97年10月7 日縮刑期滿執行完畢，又因2
    次施用第二級毒品案件，經臺灣臺北地方法院分別以98年度
    易字第2300號判決判處有期徒刑4 月確定及以98年度易字第
    2747號判決判處有期徒刑4 月確定。詎其猶不知悛悔，復基
    於施用第一級毒品海洛因及第二級毒品甲基安非他命之犯意
    ，於前開觀察、勒戒執行完畢釋放後5 年內之98年8 月7 日
    為警採尿往前回溯5 日內某時（遭警於98年8 月7 日上午11
    時40分查獲後至採尿前之時間，應予扣除），在其友人位於
    宜蘭縣礁溪鄉之住處內，以將海洛因摻入香菸內點燃施用之
    方式，施用海洛因1 次；另於98年8 月7 日為警採尿往前回
    溯4 日內某時（遭警於98年8 月7 日上午11時40分查獲後至
    採尿前之時間，應予扣除），於上開地點，以將甲基安非他
    命置於玻璃球吸食器內燒烤吸食所生煙霧之方式，施用甲基
    安非他命1 次。嗣於98年8 月7 日上午11時40分，為警據報
    前往宜蘭縣礁溪鄉○○○路2 號之庭園汽車旅館第117 號房
    內查緝違反毒品危害防制條例案件，經警徵得在場之甲○○
    同意後採尿送驗，因鑑驗結果呈嗎啡、安非他命及甲基安非
    他命陽性反應，始偵悉上情。前揭犯罪事實，業據被告甲○
    ○於該院準備程序及審理時坦承不諱（參見原審99年6 月14
    日準備程序筆錄及審判筆錄），又被告於98年8 月7 日在礁
    溪分局為警採集尿液，經送慈濟大學濫用藥物檢驗中心檢驗
    ，證實該尿液呈嗎啡（即施用海洛因之代謝物）、安非他命
    及甲基安非他命陽性反應，有應受尿液採驗人尿液檢體採集
    送驗紀錄表影本（編號：TＺ00 000000000號）及該中心出具
    之檢驗總表影本各1 紙附卷可稽（附於第563 號偵查卷第28
    頁至第30頁）。綜上，足認被告自白與事實相符，可以採信
    ，本案事證至為明確，被告犯行均堪認定，應依法論科。核
    被告甲○○所為，分別係犯毒品危害防制條例第10條第1項
    之施用第一級毒品罪、同條例第10條第2 項之施用第二級毒
    品罪。被告持有第一級毒品海洛因、第二級毒品甲基安非他
    命進而施用，持有毒品之行為為施用毒品之當然手段，均不
    另論以持有毒品罪（最高法院74年度台上字第3404號判例意
    旨參照）。被告所犯上開各罪，犯意各別，行為互殊，罪名
    不同，應予分論併罰。又被告於有期徒刑執行完畢後5 年內
    ，故意再犯本案有期徒刑以上之各罪，均為累犯，應依刑法
    第47條第1 項之規定加重其刑。並審酌刑法第57條所列各項
    情狀及被告曾經觀察、勒戒及法院判處罪刑確定，仍無法戒
    除毒癮，復又觸犯本件施用毒品犯行，可認被告具有「病患
    性犯人」之特質，且本件被告各僅施用毒品1 次，其施用毒
    品係傷害自身健康，所生危害非鉅，兼衡本件被告犯後已坦
    承犯行之態度，及其智識程度、家庭狀況等一切情狀，認公
    訴人就被告上開施用毒品犯行具體求處有期徒刑1 年、8 月
    ，容有過重，爰分別量處施用第一級毒品部分有期徒刑7 月
    、施用第二級毒品部分有期徒刑5 月，並依法定其應執行之
    刑為有期徒刑10月。本院經核原審已詳敘認定事實所憑證據
    、認定理由及量刑依據，從形式上觀察，原判決並無認定事
    實錯誤、量刑瑕疵或違背法令之情形。檢察官上訴雖指摘原
    審量刑過輕云云。然按刑事審判旨在實現刑罰權之分配的正
    義，故法院對有罪被告之科刑，應符合罪刑相當之原則，使
    輕重得宜，罰當其罪，以契合社會之法律感情，此所以刑法
    第57條明定科刑時應審酌一切情狀，尤應注意該條所列10款
    事項以為科刑輕重之標準，俾使法院就個案之量刑，能斟酌
    至當。而「量刑輕重係屬事實審法院得依職權自由裁量之事
    項，苟已斟酌刑法第57條各款所列情狀而未逾越法定刑度，
    不得遽指為違法」（最高法院72年度臺上字第6696號判例參
    照）。查原審已將對被告量刑之具體衡酌因素，於判決理由
    中詳加載敘，量刑核無違法或不當情事。綜上，檢察官上訴
    意旨僅指摘原審對被告量刑過輕，並未具體指摘原審判決關
    於認定事實、適用法律，究竟有何違法或不當之具體情形。
    依上開說明，本件被告上訴顯無具體理由而不合法定程式應
    予駁回，並不經言詞辯論為之。
據上論斷，依刑事訴訟法第367 條前段、第372 條，判決如主文
。
中    華    民    國    99    年    8     月    5     日
                  刑事第九庭審判長法  官  陳貽男
                                  法  官  楊炳禎
                                  法  官  周盈文
以上正本證明與原本無異。
施用第一級部分如不服本判決，應於收受送達後10日內向本院提
出上訴書狀，其未敘述上訴之理由者並得於提起上訴後10日內向
本院補提理由書（均須按他造當事人之人數附繕本）「切勿逕送
上級法院」。
其餘部分不得上訴。
                                  書記官  張郁琳
中    華    民    國    99    年    8     月    5     日

司法院資訊處製作；財團法人民間司法改革基金會備份。
